臺灣臺中地方法院民事判決　九十一年度婚字第一二六八號
　　原　　　告　乙○○
　　被　　　告　甲○○
右當事人間請求履行同居事件，本院判決如左：
    主    文
原告之訴駁回。
訴訟費用由原告負擔。
    事    實
甲、原告方面：
  一、聲明：被告應與原告同居。
  二、陳述：兩造於民國八十七年五月間結婚，婚後夫妻感情原本融洽，詎自八十八
      年一月十一日被告之母親、姊姊、阿姨及姨丈等人帶走被告後，被告即在外居
      住，不理家務，迭經親友勸告，仍拒與原告履行同居生活，顯然違背同居義務
      ，為此提起本件訴訟。
  三、證據：提出存證信函影本一件為證。
乙、被告方面：
  一、聲明：如主文所載。
  二、陳述：被告不想再和原告共同生活了不管搬到哪裡都一樣，要回去被告寧願死
      ，因回去同居會被打，被告已受不了精神壓力。況原告會無故限制行動不讓被
      告出去，會隨便編一些理由就打被告，這種情形大約兩三天就一次，不是打就
      是限制自由。被告曾經認真要當好媳婦，但婆家之人從來沒有認同我，被告無
      法再回去過那樣的生活。原告常常無緣無故無理取鬧，兩造各有各的意見，無
      法取得平衡點。證人林智惠所言三年前（八十八年一月十日）見被告遭原告毆
      傷之事，係因原告不讓被告有社交圈，常常懷疑被告在外有男友，當天也是為
      了這些事情用木棒打被告背部。至原告於八十八年一月十日毆打被告，遭　貴
      院判決傷害罪成立部分，原告雖否認，但原告確實有打我，且原告也沒有工作
      ，而被告目前也在養傷，無法工作。傷包括心理、身體的傷，連晚上都無法安
      睡，甚至已和外面斷絕聯絡。
  三、證據：提出本院質八十八年度沙簡字第三三一號刑事判決書影本乙份、診斷證
      明書影本一件為證，並聲請訊問證人即被告之姊林智惠。
丙、本院依職權調閱原告前案資料。
    理      由
一、原告起訴主張，兩造於八十七年五月間結婚，婚後夫妻感情原本融洽，詎自八十
    八年一月十一日被告之母親、姊姊、阿姨及姨丈等人帶走被告後，被告即在外居
    住，拒與原告履行同居生活等語，爰依民法第一千零零一條之規定，提起本件履
    行同居之訴。被告則以，被告不可能再和原告共同生活，因婚後原告會無故限制
    行動不讓被告出去，會隨便編一些理由就打被告，這種情形大約兩三天就一次，
    且原告不讓被告有社交圈，常常懷疑被告在外有男友，貴院八十八年度沙簡字第
    三三一號判決之傷害事實，當天也是為了這些事情用木棒打被告背部等語，資為
    抗辯。
二、原告主張兩造夫妻關係現仍存續中，被告於八十八年一月十一日經其娘家親人帶
    走後，即未曾返家，迄今不履行同居義務之事實，為被告所不否認，並經證人即
    被告之姊林智惠到院證述明確，原告就此部分之主張，堪認為真實。
三、按夫妻互負同居之義務。但有不能同居之正當理由者，不在此限。民法第一千零
    一條定有明文。從而，被告倘有不能同居之正當理由，即得拒絕與原告同居。本
    件原告主張被告自八十八年一月十一日離家後，即拒絕返家與被告同居之事實，
    有如前述，應予審究者，被告有無不能同居之正當理由。被告以其婚後原告每二
    、三天就會無故限制行動不讓被告出去，或隨便編一些理由毆打被告，且不讓被
    告有社交圈，常常懷疑被告在外有男友，如本院八十八年度沙簡字第三三一號判
    決原告於八十八年一月十日傷害被告之事，也是為了這些事情用木棒毆打被告背
    部，兩造問題所在係各有各的意見，無法取得平衡點為其正當理由。原告對於被
    告上開抗辯之詞，則以兩造確各有各的意見，無法取得平衡點，對於八十八年一
    月十日毆打被告之事予否認，且無婚後限制被告行動或隨便編理由毆打被告之事
    ，僅有限制被告十二點以後不可出去之事而已等語。然人類之所以有異於其他動
    物，在於人有靈性，人與人間應相互尊重，視人如己，非如一般動物弱肉強食，
    以蠻力解決問題之叢林法則，而夫妻係終身伴侶，夫妻一體尤貴患難相扶持，遇
    有爭執應出於溝通，而非不合己意，即可惡言相向，甚而動手毆打等動物界之叢
    林法則，參酌我國已於八十九年五月十七日由總統明令公布動物保護法，該法第
    三十條明定，違反同法第五條第二項使所飼養動物遭受不必要之騷擾、虐待或傷
    害者，或違法同法第六條規定，無故騷擾、虐待、傷害動物者，處新台幣一萬元
    以上、五萬元以下罰鍰，更明文保障動物不應無故受騷擾、虐待、傷害，如對人
    施以騷擾、虐待、傷害者，無異視人較動物為不如。本件原告於兩造爭執之際，
    竟持木棍毆打被告，致被告受有右手上臂、兩腿、膝蓋、背臀部等多處瘀傷之事
    實，有被告提出之本院八十八年度沙簡字第三三一號刑事簡易判決書在卷可稽，
    並已確定，原告雖於本件訴訟中否認有上開傷害行為，然未能提出證據證明，應
    認其確有於八十八年一月十日毆打被告致被告受有上開傷害，堪以認定。況原告
    於被告家人到場了解時，竟當著被告母親、阿姨、姨丈等長輩面前，當場摔茶几
    ，並以三字經辱罵之事實，亦為原告所不否認，衡諸中華民族敬老尊賢之傳統美
    德，原告上開行為確有不尊重被告娘家長輩之情事。原告雖以被告長輩到場時，
    好像要離婚的樣子，因而有上開行為等語資為抗辯。然原告上開行為對被告母親
    等長輩顯屬不敬，不因被告長輩到場是否意欲要兩造離婚而有異，從而對於身為
    人女或姪女之被告而言，長輩到場時被告尚敢如此不敬長上，如長輩不在場時，
    如何能期待原告會善待，如何能期待其身體、心理上不會受到原告傷害。原告上
    開毆打被告及在被告長輩前辱罵被告之行為，本質上未將被告當成人看待，甚至
    比對待動物還不如，何況原告為其配偶，對誼屬至親、期待白頭偕老之配偶，其
    竟出於身體暴力，欠缺夫妻間應有之相互尊重、忍讓與諒解之態度，而對於配偶
    之人格尊嚴與人身安全施予肉體與精神上之痛苦，任何人處於被告地位時，均無
    法期待繼續共同生活。從而，被告未能返家與原告同居，應有正當理由。原告所
    為請求，於法未合，應予駁回。
四、兩造其餘攻擊防禦方法及事實主張，於本件事實認定及判決結果無礙，茲不一一
    論列，附為敘明。
五、據上論結，本件原告之訴為無理由，依民事訴訟法第七十八條判決如主文。
中　　　華　　　民　　　國　　　九十一　　年　　十二　　月　　　十七　　日
                                      臺灣臺中地方法院家事法庭
~B法　　　官　陳學德
右為正本係照原本作成
如對本判決上訴應於判決送達後廿日向本院提出上訴狀
中　　　華　　　民　　　國　　　九十一　　年　　十二　　月　　　十八　　日
~B法院書記官　賴榮順
